【裁判字號】    89,上易,1429
【裁判日期】    891011
【裁判案由】    詐欺
【裁判全文】
臺灣高等法院高雄分院刑事判決                  八十九年度上易字第一四二九號
    上  訴  人
    即  被  告  甲○○
右上訴人因詐欺案件，不服臺灣高雄地方法院八十九年度易字第二六七號中華民國
八十九年七月二十日第一審判決（起訴案號：臺灣高雄地方法院檢察署八十九年度偵
字第五九九四號），提起上訴，本院判決如左：
      主  文
上訴駁回。
      事  實
一、甲○○於民國八十七年二月十三日向中國信託商業銀行股份有限公司（以下簡稱
    中國信託銀行）申請使用ＶＩＳＡ信用卡（卡號：0000－0000─０五二
    九─七七九九）刷卡簽帳消費，約定授信額度為新台幣（下同）五萬元，中國信
    託銀行承諾在其消費簽帳後先代為支付簽帳款予消費之特約商店，甲○○再於翌
    月繳款截止日前繳納全數簽帳款或選擇依循環信用方式繳納最低應繳金額予中國
    信託銀行。詎甲○○明知其因連續二個月未清償上開信用卡簽帳消費款，業經中
    國信託銀行於八十七年十一月三十日停止使用上開信用卡簽帳消費之權利，已不
    能再享有先消費後付款之利益，竟意圖為自己不法之利益，基於概括犯意，自八
    十八年一月五日起至同年一月十七日止之十三日內，利用航空飛機刷卡時無法與
    發卡銀行連線確認授權碼及查核卡片有無停用之機會，連續持該信用卡，在航空
    公司飛機上簽帳消費共四十筆金額，合計高達七十一萬六千六百十八元（刷卡日
    期、金額、航空公司等均詳如附表所示），致中國信託銀行陷於錯誤而對特約商
    店承擔上開消費款之債務，為其支付上開款項予特約商店，甲○○則獲得相當於
    上開款項之財產上之不法利益。嗣因甲○○均拒不償付消費簽帳款，且避不見面
    ，中國信託銀行始知受騙。
二、案經中國信託銀行訴請台灣高雄地方法院檢察署檢察官偵查起訴。
      理  由
一、訊據被告甲○○矢口否認右揭犯行，辯稱：八十八年一月五日起伊在香港打工，
    於飛機上有刷香菸三千五百多元及二萬多元而已，惟於機場時，發現伊皮包遺失
    ，因伊已經停卡，故未前往辦理信用卡遺失手續，上開金額可能伊遺失信用卡後
    被盜刷，伊並未詐欺云云。
二、惟查：
    （一）右揭事實迭據告訴人中國信託銀行之代理人于立群於檢察官偵查中、原審
      及本院審理時指述在卷，並有被告甲○○信用卡申請表格、停卡前之消費
          明細表、停卡後於飛機上消費之交易明細表及簽帳單等資料附卷可稽，而
          被告前因連續二個月未清償上開信用卡簽帳消費款，經中國信託銀行於八
          十七年十一月依約強制停卡等情，復據告訴人代理人于立群於原審陳明在
          卷（見原審八十九年七月六日審判筆錄）。
    （二）而被告甲○○於檢察官偵查中業已供承：「（在飛機上買東西及簽單均你
          所為？提示）是。」「是，買菸酒送朋友，我一月五日起常搭機往返中正
          機場及香港，共六、七次，有時當天來回。」（見八十九年五月二十二日
          檢察官訊問筆錄）於原審審理時亦供承：「（是否於八十八年一月五日起
          至八十八年一月十七日止連續十三日陸續使用該卡消費四十筆，金額合計
          新台幣七十一萬六千六百十八元？）是的。」「（起訴書所載消費卡明細
          都是買些何物？）買一些化妝品、菸酒送給香港當地的朋友。」（見原審
          八十九年七月六日審判筆錄）顯見被告甲○○持上開信用卡，在如附表所
          示航空公司飛機上簽帳消費共四十筆金額，合計七十一萬六千六百十八元
          無訛。被告甲○○於本院審理時所辯僅刷香菸三千五百多元及二萬多元而
          已，上開金額可能伊遺失信用卡後被盜刷云云，顯屬飾卸之詞，不足採信
          。
    （三）另由上開被告甲○○所領用之信用卡於停卡前之消費明細表可知，被告黃
          清池均僅於翌月繳納上月簽帳款之最低應繳金額予中國信託銀行，並未按
          月全數清償，顯見被告於停卡前之經濟情況已不敷清償每月之簽帳款；又
          被告嗣於八十七年八、九月間因另負債三十幾萬元，故連續二個月未向中
          國信託銀行清償分毫，致遭中國信託銀行依約於八十七年十一月強制停卡
          等情，復據其原審審理時自陳在卷（見原審八十九年七月六日審判筆錄）
          ，益證被告甲○○於遭中國信託銀行停卡時已對外舉債，經濟情況不佳，
          則其於八十八年一月間又以該卡於航空機上大肆刷卡消費，且在十三日內
          密集刷卡四十筆，累積金額高達七十一萬六千六百十八元，而航空機上之
          消費之煙、酒、化妝品等物品，又非屬生活所必須，以其當時負債之經濟
          情況，顯然不足支付此大筆之消費，事後又拒不繳款，使告訴人陷於錯誤
          而支付上開款項予被告消費之特約商店，其詐欺之犯意，至為昭然。再參
          諸如附表所示被告在航空公司飛機上簽帳消費之紀錄可知，自八十八年一
          月五日起至同年一月十七日止連續十三日內，被告每日均有在飛機上簽帳
          消費之紀錄，甚有搭機至香港當日來回者，被告甲○○顯係利用在航空飛
          機上刷卡時，無法立即與發卡銀行連線確認授權碼及查核卡片有無停用之
          盲點，故意搭乘飛機以達刷卡消費獲取不法利益之目的甚明。
    （四）綜上所述，被告甲○○上開詐欺得利之犯行，已極顯然，所辯顯係卸責之
          詞，不足採信。本件事證明確，被告犯行洵堪認定。
三、核被告甲○○所為係犯刑法第三百三十九條第二項之詐欺得利罪。被告先後多次
    犯行，手法相同，以同一方式反覆為之，所為係犯罪構成要件相同之罪，顯係基
    於概括犯意為之，為連續犯，應依刑法第五十六條規定，以一罪論，並依法加重
    其刑。
四、原審認被告甲○○罪證明確，適用刑法第五十六條、第三百三十九條第二項、第
    一項，罰金罰鍰提高標準條例第一條前段之規定，並審酌被告明知其已對外舉債
    ，無資力支付高額消費物品，竟仍不知節制開銷，利用在航空飛機上刷卡時無法
    與發卡銀行連線查核信用卡有無遭停用之盲點，連續於半個月內持已遭停用之信
    用卡，在飛機上恣意大量刷卡，金額高達七十餘萬元，獲取非其經濟能力所能負
    擔之奢侈品，其投機取財行徑，實屬惡性重大，且因其無力清償亦無其他財產可
    供求償，致發卡銀行迄今仍分毫未受清償，形成呆帳，非但破壞信用卡交易秩序
    ，且樹立不良示範，破壞社會風氣，犯後迄今猶飾詞狡辯，未坦承錯誤，顯無悔
    意，自不宜寬貸等情狀，量處有期徒刑捌月。認事用法俱無違誤，量刑亦屬妥適
    。被告上訴意旨，否認犯罪，指摘原判決不當，為無理由，應予駁回。
據上論結，應依刑事訴訟法第三百六十八條，判決如主文。
本案經檢察官羅正平到庭執行職務。
中      華      民      國    八十九    年      十      月     十一     日
                              臺灣高等法院高雄分院刑事第三庭
                                  審判長法官  莊秋桃
                                        法官  魏式璧
                                        法官  陳中和
右正本證明與原本無異。
不得上訴。
                                      書記官  劉博文
中    華    民    國     八十九     年       十       月    十  三      日
附錄：本判決論罪科刑法條：
刑法第三百三十九條第二項、第一項：
意圖為自己或第三人不法之所有，以詐術使人將本人或第三人之物交付者，處五年以
下有期徒刑、拘役或科或併科一千元以下罰金。
以前項方法得財產上不法之利益或使第三人得之者亦同。
                                                                        Ｆ


司法院資訊處製作；財團法人民間司法改革基金會備份。
